【裁判字號】    98,交抗,82
【裁判日期】    980729
【裁判案由】    違反道路交通管理處罰條例
【裁判全文】
臺灣高等法院花蓮分院交通事件裁定      98年度交抗字第82號
抗  告  人
即受處分人  甲○○
上列抗告人因違反道路交通管理處罰條例案件，不服臺灣花蓮地
方法院中華民國98年6月30日（98年度交聲字第172號）裁定，提
起抗告，本院裁定如下：
    主  文
抗告駁回。
    理  由
一、抗告意旨略以：
    (1)原裁定內容圍著道路交通安全規則第102 條打轉，但本案
      並不符合此條例。
    (2)裁決書所提及駕駛人手冊第19頁明顯不同於本案，不能比
      附援引。
    (3)南海四街為縣道，而與之交會之另產業道路為鄉○○道，
      儘管無任何標誌，仍為支幹道問題。類此鄉道花蓮縣內繁
      不勝數，且大多無任何號誌，一般用路人該如何適從？請
      落實道路分級制，抗告人在此聲明行使國家賠償法第3 條
      權利。
    (4)該事故罰單非如裁決書所述當場開立，而係舉發員警收受
      和解書後，於事發後22天才補上（此份和解書有瑕疵，目
      前已作廢），抗告人於製作筆錄時，曾經要求將與高勝仁
      同行各別騎乘自行車之另3 名同學納為相對關係人及證人
      ，但遭警員所拒，抗告人懷疑有相當人品問題。
二、經本院核閱全卷後，認原法院裁定認事用法並無不當，應予
    維持，另補充說明如下：
（一）本案抗告人即受處分人抗告意旨無非主張系爭道路交通事
      故發生地點花蓮縣吉安鄉○○村○○○街由東往西方向與
      南海四街102 號旁無名產業道路路口為幹支道問題。惟按
      關於標誌、標線之設置係依據道路交通標誌標線號誌設置
      規則為之，而道路交通標誌標線號誌設置規則係依據道路
      交通管理處罰條例第4條第2項規定訂定之，該條文明定道
      路交通標誌標線號誌設置規則由交通部會同內政部定之，
      自此法條授權之規定觀之，尚無所謂授權有欠具體明確之
      情形。標誌、標線既係依道路交通標誌標線號誌設置規則
      之規定設置之，而道路交通標誌標線號誌設置規則性質上
      又為經法律授權所訂定之法規命令，是此法規命令之訂定
      顯具備法源之依據。又同規則第5 條規定：「本規則所稱
      主管機關，指公路主管機關、市區道路主管機關及警察機
      關。」，而交通標誌、標線、號誌之設置目的，在於提供
      車輛駕駛人及行人有關道路路況之警告、禁制、指示等資
      訊，以便利行旅及促進交通安全，其有無設置之必要，如
      何設置，設置何種標誌以及在何處設置，屬主管機關職權
      內依法裁量之範圍（最高行政法院81年度判字第1797號判
      決意旨參照），是以關於道路交通標誌、標線、號誌應如
      何設置之技術性規定，主管機關當有依其專業決定、判斷
      之空間，應予尊重。是以，幹線道與支線道之區○○○○
      道路交通安全規則第102 條以及道路交通標誌標線號誌設
      置規則第58、59、172、177、21 1條等規定設置之「停」
      、「讓」標誌標線與號誌而認定。準此，鄉道相對於產業
      道路並非必然為幹線道。經查，本案依現場照片多張均清
      楚顯示，抗告人與案外人高勝仁所行駛之道路於該交岔路
      口，皆無讓路標誌或讓路線之設置，足認並無幹線道或支
      線道之分，又雙方車道數相同，同為直行車，則左方車應
      暫停讓右方車先行，抗告人由東向西，高勝仁由北向南，
      依相對位置抗告人屬左方車，高勝仁屬右方車，是抗告人
      未暫停讓高勝仁先行，而爭道行駛，即違反道路交通安全
      規則第102 條第1項第2款前段規定，應依道路交通管理處
      罰條例第45條第9款、第63條第1項第1 款規定處罰之，原
      處分機關及原裁定對此部分適用法律尚無違誤，抗告人抗
      辯本案屬幹支道問題，顯屬誤解法令，尚不足取。
（二）次按違反道路交通安全之舉發，以現場製單舉發為原則，
      逕行舉發為例外。經查，本案如卷附舉發單所示，抗告人
      違規時間為97年12月31日，舉發單位則於98年1 月21日方
      為舉發，然道路交通管理處罰條例第45條第9 款既未有得
      為逕行舉發事項之規定，本案舉發員警於案發21天後始對
      抗告人為舉發程序，於法難謂有違，原裁定雖誤載本案係
      當場開單舉發，惟此不影響抗告人交通違規行為應受處罰
      之結果，抗告人執此資為有利於己之抗辯，尚難可取。又
      依卷附抗告人與被害人及其家屬所簽立和解書所示（原審
      卷第17、45頁），其等簽立和解書之時間為98年2月5日及
      98年3 月18日，皆在舉發之後，抗告人認為舉發違反道路
      交通管理事件通知單係舉發員警收受和解書後為之，亦有
      誤會。抗告人請求本院落實道路分級制度，並聲明行使國
      家賠償法第3 條規定之權利，係屬相關主管機關對道路交
      通標誌、標線、號誌應如何設置，及是否循民事訴訟起訴
      求償之問題，尚非本院於本案中所得審酌。另抗告人縱使
      要求將車禍當時其他騎乘自行車騎士納為關係人及證人，
      而為員警所拒，然本件抗告人駕駛車輛已行至交叉路口，
      並遇見高勝仁所騎乘及其他在後之自行車共4 輛右方車輛
      亦行至路口並穿越路口之情狀，卻未依規定讓右方車先行
      ，其違規事實已屬明確，縱將其他3 名自行車騎士納為關
      係人及證人，亦不影響本案判斷，併此說明。
（三）綜上所述，原處分機關及原法院已依憑卷內證據逐一敘明
      ，認定兩車同時駛近上開交岔路口，應依現場標線判別兩
      車優先通行之順序，並據以認定抗告人所駕駛之自用小客
      車為左方車，未暫停讓右方車先行，核無任何憑空推論之
      情事，並無違誤，本件抗告為無理由，應予駁回。
三、據上論斷，應依道路交通案件處理辦法第26條、刑事訴訟法
    第412條，裁定如主文。
中    華    民    國    98    年    7     月    29    日
                        庭審判長法  官  謝志揚
                                法  官  林慶煙
                                法  官  劉雪惠
以上正本證明與原本無異。
本件不得再抗告。
中    華    民    國    98    年    7     月    29    日
                                書記官  李德霞


司法院資訊處製作；財團法人民間司法改革基金會備份。
